【裁判字號】    92,聲判,95
【裁判日期】    921127
【裁判案由】    聲請交付審判
【裁判全文】
臺灣臺中地方法院刑事裁定                          九十二年度聲判字第九五號
    聲  請  人
    即 告訴 人  甲○○
    代  理  人  洪贊楊
    被      告  乙○○
右列聲請人因告訴被告詐欺案件，不服臺灣高等法院臺中分院檢察署檢察長駁回再議
之處分（九十二年度上聲議字第一三三二號），聲請交付審判，本院裁定如左：
    主  文
聲請駁回。
    理  由
一、聲請交付審判意旨：如附件之刑事交付審判聲請狀影本所載。
二、按告訴人不服上級法院檢察署檢察長或檢察總長認再議為無理由而駁回之處分者
    ，得於接受處分書後十日內委任律師提出理由狀，向該管第一審法院聲請交付審
    判。法院認為交付審判之聲請不合法或無理由者，應駁回之，刑事訴訟法第二百
    五十八條之一、第二百五十八條之三第二項前段分別定有明文。又按刑事訴訟法
    於九十一年二月八日經修正公布，新增前述第二百五十八條之一，此乃對於「檢
    察官不起訴或緩起訴裁量權」制衡之一種外部監督機制，此時，法院僅在就檢察
    官所為不起訴或緩起訴之處分是否正確加以審查，以防止檢察機關濫權，依此立
    法精神，法院就聲請交付審判案件之審查，所謂「得為必要之調查」，其調查證
    據之範圍，自應以偵查中曾顯現之證據為限，不可就告訴人新提出之證據再為調
    查，亦不可蒐集偵查卷以外之證據。又依新修正刑事訴訟法第二百六十條對於不
    起訴處分已確定或緩起訴處分期滿未經撤銷者得再行起訴之規定，其立法理由說
    明，本條所謂不起訴處分已確定者，係包括「聲請法院交付審判復經駁回者」之
    情形在內，則法院就聲請交付審判案件之審查，所謂「得為必要之調查」，其調
    查證據範圍，自更應以偵查中曾顯現之證據為限，不得就告訴人新提出之證據再
    為調查，亦不可蒐集偵查卷以外之證據，否則，將與刑事訴訟法第二百六十條之
    再行起訴規定，混淆不清（臺灣高等法院九十一年四月二十五日第一次刑庭庭長
    法律問題研究會議結論意旨參照），合先敘明。
三、本件聲請人即告訴人甲○○於民國九十二年一月二十四日具狀告訴被告乙○○係
    活典有限公司（下稱：活典公司）負責人，被告乙○○於九十一年四月間起陸續
    向告訴人詐購醬油等貨物，總價新臺幣（下同）八十三萬一千七百七十六元，其
    中被告簽發活典有限公司如附表編號一、二之支票二紙金額共四十二萬一千四百
    九十一元抵付價金，其餘四十一萬零二百八十五元之貨物，告訴人欲向被告收取
    時，被告已宣告倒閉無從收取貨款。又被告於九十一年八月提出如附表所示編號
    三至七之支票五紙，每紙十萬元，合計五十萬元，向告訴人調現，惟上開七紙支
    票屆期提示均因拒絕往來而未獲兌現，且被告於九十一年七月一日已寄存證信函
    予告訴人聲稱清理債務，亦即宣告倒閉，卻仍大量向告訴人進貨，至此告訴人始
    知受騙，因認為被告涉犯有刑法第三百三十九條第一項之詐欺取財罪嫌提出告訴
    ，前經臺灣臺中地方法院檢察署檢察官認被告乙○○犯罪嫌疑不足，於九十二年
    八月三十一日以九十二年度偵字第一一五五三號為不起訴處分後，聲請人不服，
    聲請再議，嗣經臺灣高等法院臺中分院檢察署檢察長認再議之聲請為無理由，於
    九十二年十月二十三日以九十二年度上聲議字第一三三二號駁回聲請人再議之聲
    請等情，業經本院調取上開偵查卷宗全卷審閱無訛，並有臺灣臺中地方法院檢察
    署檢察官九十二年度偵字第一一五五三號不起訴處分書、臺灣高等法院臺中分院
    檢察署九十二年度上聲議字第一三三二號處分書影本各乙份在卷可參。
四、經查：
  （一）、本件聲請人原告訴意旨略以：告訴人係萬家香食品行負責人，經營萬家香
          醬園股份有限公司產品，被告乙○○係活典有限公司負責人，被告乙○○
          於九十一年四月間起陸續向告訴人詐購醬油等貨物，總價八十三萬一千七
          百七十六元，其中被告簽發活典有限公司如附表編號一、二之支票二紙金
          額共四十二萬一千四百九十一元抵付價金，其餘四十一萬零二百八十五元
          之貨物，告訴人欲向被告收取時，被告已宣告倒閉無從收取。又被告於九
          十一年八月起陸續提出如附表所示編號三至七之支票五紙，每紙十萬元，
          合計五十萬元，向告訴人調現，惟上開七紙支票屆期提示均因拒絕往來而
          未獲兌現，且被告於九十一年七月一日已寄存證信函予告訴人聲稱清理債
          務，亦即宣告倒閉，卻仍大量向告訴人進貨，至此告訴人始知受騙，因認
          為被告涉有連續詐欺取財罪嫌云云。然原檢察官偵查結果以：(一)查無充分
          證據證明被告有不法所有之意圖、查無充分證據證明被告有施用詐術之行
          為。(二)具體理由：
          1.刑法第三百三十九條第一項詐欺取財罪之成立，以施用詐術使自己或第
            三人獲得財產為要件。所謂詐術，必須被詐欺人因其詐術而陷於錯誤，
            若其所用方法，不能認為詐術，亦不致使人陷於錯誤，即不構成該罪。
            至於債務人於債之關係成立後，如有未依債之本旨履行債務之情形，在
            一般社會經驗上可能之原因甚多，或因不可歸責之事由致無法給付，或
            因合法得對抗他造主張之抗辯而拒絕給付，縱令是出於惡意不為履行，
            苟無足以證明債務人在債之關係發生時，自始即具有詐欺意圖之積極證
            據，亦僅能令負民事之債務不履行責任，尚不得據此事後債務不履行之
            客觀事態，逕而推定債務人原先主觀上即具有詐欺之犯意。
          2.本件告訴人認被告涉嫌詐欺，無非以被告開立支票抵付貨款及調現，詎
            事後支票經提示均遭退票為據。惟查，被告與告訴人本為朋友關係，認
            識已有十幾年，雙方感情不錯，而彼此所經營活典公司及萬家香食品行
            早有生意往來，交易時間已有數年，交易內容均係活典公司向萬家香食
            品行訂購醬油，而被告之前訂貨貨款均依約清償，信用良好。且被告經
            營之活典公司向告訴人經營之萬家香食品行訂貨時，被告之財務狀況尚
            屬正常，告訴人係因被告信用可靠且為幫助被告始與被告交易等情，業
            據告訴人到庭陳述明確，並有法務部票據信用資訊連結作業查詢明細表
            在卷可稽。可見本件係一般買賣交易，被告並無施用詐術詐騙貨物。且
            被告經營之活典公司營運出現問題後，亦曾通知萬家香食品行載貨回去
            ，益見被告並無不法所有之意圖。故本件係民事買賣法律關係所生債務
            不履行問題，被告既未施用詐術，告訴人亦無陷於錯誤之情形。
          3.另被告雖於九十一年八月份持五紙十萬元之支票向告訴人調現，惟告訴
            人於九十一年七月下旬即知被告經營之活典公司出事，被告表示有困難
            ，需要用錢，向告訴人央求調現，告訴人係為幫助被告始同意調現等情
            ，亦據告訴人陳述在卷。故被告並未施用詐術，告訴人亦事前知悉被告
            經濟困難，並無陷於錯誤之情。此應屬借貸風險而屬民事債務履行問題
            ，難認被告事前有故意詐欺之情，而遽以詐欺罪相繩。
          (三)結論：犯罪嫌疑不足。
          原檢察官偵查結果，因查無充分證據證明被告乙○○有不法所有之意圖、
          施用詐術之行為，而為不起訴處分。
  （二）、又聲請人聲請再議意旨雖略以：一、被告於明知其經濟狀況呈現惡化時，
          仍大量向聲請人進貨，顯然其有不法所有之意圖而施用詐術之犯行，縱然
          被告於宣告倒閉後，通知聲請人載回貨物，但所剩無幾。又縱然被告與聲
          請人原係朋友關係，但被告即係利用朋友之關係，而使聲請人不予防備之
          心態下遂行詐欺。而被告縱然於宣告倒閉前，向聲請人訂購貨物之貨款曾
          依約清償，但亦不能以被告以往無詐欺之意圖，即行認定其後無生詐欺之
          意圖云云，而指摘原不起訴處分不當。然臺灣高等法院臺中分院檢察署處
          分書（九十二年度上聲議字第一三三二號）駁回聲請人再議理由則謂以：
          被告經營之活典公司向聲請人經營之萬家香食品行訂貨時，被告之財務狀
          況尚屬正常，聲請人復自承係為幫助被告始與被告交易，且被告於營運出
          現問題後，既曾通知萬家香食品行載貨回去，益見被告並無不法所有之意
          圖。又聲請人於九十一年七月下旬，即知被告之活典公司出事，被告即表
          示有困難，需要用錢，聲請人亦自承係為幫助被告始同意調現。故被告並
          未施用詐術，聲請人亦無陷於錯誤之情，均已詳如原處分書所述，聲請人
          仍執陳詞指摘原處分不當，非有理由等語，而將聲請人再議之聲請駁回。
  （三）、有關上開不起訴處分及駁回再議之理由暨事證，業經本院調閱前開卷宗核
          閱屬實，而本件聲請人再於交付審判聲請狀內（詳見附件影本所載）提出
          二大點理由仍認：殊不能以被告曾通知萬家香食品行載回貨物而作為被告
          無意圖詐欺之犯行；及事後被告取得該五十萬元後，並未另向其他某一金
          融機構辦理抵押貨款事宜，亦未歸還聲請人五十萬元，由是以言，顯然被
          告係以此作為詐欺之手段，而使聲請人陷於錯誤而為財物之交付，被告之
          詐欺犯行昭然若揭，其行為顯然已與刑法第三百三十九條第一項之詐欺取
          財罪之構成要件相當，惟本院審核前開聲請人所提出交付審判之二大點理
          由，實均已於原檢察官偵查卷宗內存在，聲請人仍執前詞反覆指陳，實尚
          不足以為被告不利之認定，是尚難認檢察官為不起訴處分及駁回再議聲請
          之理由，有何違背經驗法則、論理法則或其他證據法則之情事。
五、綜上所述，本件前開不起訴處分及駁回再議理由暨事證，既經本院調閱前開卷證
    核閱屬實，且聲請人如附件所示之聲請交付審判之理由，已經前開不起訴處分書
    及駁回再議處分書詳細論列說明為不起訴處分及駁回再議聲請之理由，且檢察官
    為不起訴處分及駁回再議聲請之理由，復無何違背經驗法則、論理法則或其他證
    據法則之情事。本院因認本件並無聲請人所指摘不利被告之事證未經檢察機關詳
    為調查或斟酌，或不起訴處分書所載理由有何違背經驗法則、論理法則或其他證
    據法則等得據以交付審判之事由存在。故聲請人聲請交付審判，為無理由，應予
    駁回。
六、依刑事訴訟法第二百五十八條之三第二項前段，裁定如主文。
中      華      民      國      九十二    年    十一    月    二十七    日
                              臺灣臺中地方法院刑事第十三庭
                                  審判長法  官  許 旭 聖
                                        法  官  李 秋 娟
                                        法  官  許 月 馨
右正本證明與原本無異。
不得抗告。
                                        書記官
中      華      民      國      九十二    年    十一    月    二十七    日
附      表：
  編號    發票人      付款人       面額（新臺幣）     發票日    支票號碼
  一    活典公司  第七商業銀行  三十三萬二千六百元    91.7.0     0000000
                  大里分行
  二    活典公司  華南商業銀行  八萬八千八百八十元    91.7.00    0000000
                  大里分行
  三    活典公司  華南商業銀行  十萬元                91.9.00    0000000
                  大里分行
  四    活典公司  華南商業銀行  十萬元                91.10.00   0000000
  大里分行
  五    活典公司  華南商業銀行  十萬元                91.11.00   0000000
                  大里分行
  六    活典公司  華南商業銀行  十萬元                91.12.00   0000000
                  大里分行
  七    活典公司  華南商業銀行  十萬元                92.1.00    0000000
                  大里分行


司法院資訊處製作；財團法人民間司法改革基金會備份。
